【裁判字號】    94,上訴,1281
【裁判日期】    950125
【裁判案由】    強盜等
【裁判全文】
臺灣高等法院臺南分院刑事判決        94年度上訴字第1281號
上  訴  人
即  被  告  丁○○
                    現於臺灣台南監獄台南分監執行中
指定辯護人  本院公設辯護人乙○○
上列上訴人因強盜等案件，不服臺灣臺南地方法院94年度訴字第
1163號中華民國94年11月16日第一審判決（起訴案號：臺灣臺南
地方法院檢察署94年度偵字第6456號、6457號），提起上訴，本
院判決如下：
    主  文
上訴駁回。
    事  實
一、緣丁○○於民國（下同）九十三年間，因違反動產擔保交易
    法案件，經臺灣臺南地方法院判處有期徒刑二月確定，經通
    知至臺灣臺南地方法院檢察署執行而未到，遭臺灣臺南地方
    法院檢察署於九十三年十二月二十二日發布通緝。丁○○於
    通緝中，於九十四年五月十五日十三時二十分許，在臺南市
    安南區○○路○段四巷四八弄一０七號前，為臺南市警察局
    第三分局安南派出所執勤員警甲○○發現行跡可疑欲趨前盤
    查時，竟抗拒盤查而駕車逃逸。惟逃至上開路段四八弄內，
    因該巷弄為一死巷，丁○○為避免被逮捕，明知臺南市警察
    局第三分局安南派出所警員甲○○係執行警察職務，竟與甲○○發生扭打，而當場對甲○○施以強暴，妨害甲○○公務
    之執行，並趁隙奪得甲○○隨身配帶內裝十二發制式子彈之
    槍號ＴＶＬＯ二四二號警用制式手槍一枝（槍枝管制編號0
    000000000，含彈匣一個）。丁○○於奪得上開槍
    枝後，乃未罷手，復意圖為自己不法之所有，以拉槍機將子
    彈上膛指向甲○○之方式，脅迫甲○○自行以隨身配帶之手
    銬上拷，控制自身行動自由至使不能抗拒後，將甲○○身上
    所配帶之備用彈匣一個（內裝有子彈十二顆）、警用無線電
    對講機一具（ＭＯＴＯＲＯＬＡ廠牌ＴＰ一００型）及照相
    機（ＫＯＤＡＫ廠牌，ＤＣ二一五型）一台取走。隨後又意
    圖為自己不法之所有，於同日十五時三十分許，攜帶上開警
    用制式手槍，與不知情之女友林新分同至臺南縣永康市○○
    路三二一號，向稍早已借過款但遭拒絕之丙○○借錢，經丙○○再次拒絕後，丁○○即以提示上開手槍之方式，向楊建
    智恐稱：伊是稍早犯下襲警奪槍之人、須要跑路費等語，向
    丙○○借款新臺幣（下同）三千元，致丙○○心生畏懼，而
    偽稱現在身上沒有錢，約於同日下午六時許，在臺南市○○
    路與同安路口，再交付三千元等語，惟因丙○○隨即報警處
    理而未得逞。嗣經警於同日十八時四十分許，在臺南市○○
    區○○路一段四一０巷巷口，當場查獲丁○○，並在其投宿
    之臺南縣永康市○○○街三一巷三七號「一八九賓館」三０
    六室，扣得上開警用制式手槍一枝、彈匣二個、子彈二十三
    顆（丁○○於同日下午四時許，至臺南縣關廟鄉○○道路試
    射一顆子彈，故僅剩二十三顆）、警用無線對講機一具及照
    相機一台（均已發還予甲○○）。
二、案經臺南市警察局第一分局報告臺灣臺南地方法院檢察署檢
    察官偵查起訴。
    理  由
甲、証據能力部分：
    按被告以外之人於審判外之陳述，雖不符前四條之規定，而
    經當事人於審判程序同意作為證據，法院審酌該言詞陳述或
    書面陳述作成時之情況，認為適當者，亦得為證據。當事人
    、代理人或辯護人於法院調查證據時，知有第一百五十九條
    第一項不得為證據之情形，而未於言詞辯論終結前聲明異議
    者，視為有前項之同意，刑事訴訟法第一百五十九條之五定
    有明文。查証人甲○○、黃振南於警詢之指証，雖為審判外
    之陳述，但被告及其辯護人就此部分均未爭執該等証詞之証
    據能力，則依上開規定，証人甲○○、黃振南於警詢之指証
    ，均得作為本件証據，併此敘明。
乙、實體方面：
一、訊據上訴人即被告對於因違反動產擔保交易法案件被通緝，
    於通緝中如何於上開時、地，遭証人即臺南市警察局第三分
    局安南派出所執勤員警甲○○發現行跡可疑欲趨前盤查時，
    如何抗拒盤查並與甲○○發生扭打，如何趁隙奪得甲○○隨
    身所配帶之上揭槍、彈，及如何以拉槍機將子彈上膛指向甲○○之方式，脅迫甲○○自行以隨身配帶之手銬上拷控制自
    身行動自由致使不能抗拒後，取走甲○○身上所配帶之備用
    彈匣一個（內裝有子彈十二顆）、警用無線電對講機一具（
    ＭＯＴＯＲＯＬＡ廠牌ＴＰ一００型）及照相機（ＫＯＤＡ
    Ｋ廠牌，ＤＣ二一五型）一台等事實均坦承不諱；核與證人
    甲○○於警、偵訊時証述如何遭被告妨害公務及強盜上開備
    用彈匣、警用無線電對講機、照相機等情相符（見警詢卷第
    八頁至第十頁；第6456號偵查卷第二九頁起至第三十頁）；
    而証人即當日目擊之黃振南於警詢時，亦証述有看到警員為
    被告壓制在地，及被手銬拷在椅子上等語（見警詢卷第十四
    頁）；並有臺南縣警察局永康分局扣押筆錄及扣押物品目錄
    表、贓物認領保管單、現場相片附卷可稽（見警卷第二二至
    二五、三十、三九至五四頁；原審卷第七一頁），及查獲警
    用制式手槍一枝、彈匣二個、子彈二十三顆（被告於同日下
    午四時許，至臺南縣關廟鄉○○道路試射一顆子彈，故僅剩
    二十三顆）、警用無線對講機一具及照相機一台等可證。而
    查獲之槍、彈經送內政部警政署刑事警察局鑑定結果為：「
    一、送鑑ｓｍｉｔｈ＆ｗｅｓｓｏｎ九０手槍壹枝（含彈匣
    貳個，槍枝管制編號0000000000），認係美國Ｓ
    ＭＩＴＨ＆ＷＥＳＳＯＮ廠型口徑九ｍｍ（九×十九ｍｍ）
    制式半自動手槍，槍號為「ＴＶＬＯ二四二」，槍管內具伍
    條右旋來復線，機械性能良好，認具殺傷力。．．．三、送
    鑑子彈貳拾參顆（試射參顆），認均係口徑九ｍｍ（九×十
    九ｍｍ）之制式子彈，認均具殺傷力。」等情，又有內政部
    警政署刑事警察局九十四年六月十七日刑鑑字第０九四００
    八二六六八號槍彈鑑定書可稽（見同上偵查卷第三九至第四
    二頁）。足認被告此部分自白與事實相符，而可信採。另被
    告既已趁隙奪得証人甲○○隨身配帶之上開槍彈，且已壓制
    証人甲○○，猶未罷手，再以上開脅迫手段致証人甲○○不
    能抗拒，而強取証人甲○○身上所配帶之備用彈匣、警用無
    線電對講機、照相機，足認被告有為自己不法所有之意圖，
    而為強盜之行為，可堪認定。
二、訊據被告固坦承有於上揭時間，攜帶上開槍彈與其女友向証
    人丙○○借款，並約定於該日下午六時許，在臺南市○○路
    與同安路口交付三千元，但未取得該三千元之事實，但矢口
    否認有出示槍彈恐嚇取財之犯行，辯稱：向證人丙○○借款
    之際，只說有發生事情，並未說其是襲警奪槍的人，亦未主
    動出示手槍云云。惟查：
  (一)被告於九十四年五月十五日中午曾到証人丙○○處，欲向証
    人丙○○借款，經証人丙○○拒絕後，被告又於當日下午偕
    同其女友林新分同至臺南縣永康市○○路三二一號，向証人
    丙○○借錢，並出示上開警用手槍，且稱：其是稍早犯下襲
    警奪槍之人、須要跑路費等語，向証人借款三千元，致証人
    丙○○心生畏懼，而藉故與之約於同日下午六時許，在臺南
    市○○路與同安路口交付三千元，証人丙○○隨即報警處理
    而未交付三千元等事實，業據証人丙○○分別於警、偵訊及
    原審審理時証述明確（見警詢卷第十一頁起至第十三頁、偵
    查卷第二十九頁起至第三十一頁、原審卷第四十九頁起至第
    五十三頁），經核証人丙○○對於被告如何持槍向其借款，
    並向其揚稱「其是稍早犯下襲警奪槍之人、須要跑路費」等
    語等重要之點，前後供証一致。且証人即隨同被告至台南縣
    永康市○○路三二一號，向證人丙○○借錢之林新分於原審
    亦證稱：被告一開始先向證人丙○○借錢，證人丙○○說他
    身上沒錢，在那邊要借不借的樣子，後來被告就說他現在搶
    了槍正要跑路，就掀開衣服，展示手槍給證人丙○○看，在
    被告掀開衣服展示手槍給證人丙○○看之後，證人丙○○才
    答應借錢，並約定下午在約定地點拿錢。伊和被告向證人丙○○借錢時，並不知道被告會展示警槍給證人丙○○看等語
    （見原審卷第五七頁至六二頁）。即被告亦坦承確有於該日
    攜帶上開警用手槍向証人丙○○借款未果之事實，足認証人
    丙○○上開指証，並非子虛而可信採。
  (二)再查，被告既於向証人丙○○借款未果，即出示上開警用手
    槍，並稱「其是稍早犯下襲警奪槍之人、須要跑路費」等語
    ，足認被告有以上開言語及出示手槍之舉止，使證人丙○○
    心生畏怖，並改變其原本不借錢之意思決定，則被告有恐嚇
    取財之犯意甚明，再參以被告自承：向證人丙○○借款當時
    ，身上僅攜帶前揭制式手槍（內含彈匣及子彈），其餘另只
    備用彈匣及子彈、警用無線對講機及照相機係放置在一八九
    賓館內等語（見原審卷第六六、六七頁）。則倘若被告確實
    沒有恐嚇取財之犯意，衡情豈有不將該警用手槍與其他劫得
    之備用彈匣及子彈、警用無線對講機及照相機放置在賓館內
    ，反而攜帶該手槍前去向證人丙○○借款？足認被告上開所
    辯「借款時，並未說伊是襲警奪槍的人，亦未主動出示手槍
    」云云，顯係事後畏罪卸責之詞，不足採信。
  (三)至於証人林新分於原審雖證稱：被告只是將槍放在腰際，因
    為被告衣服短短的，不用掀起來就可看到等語（見原審卷第
    五七頁），但隨即稱「因為被告的衣服是拉出來蓋住槍，衣
    服沒有掀起來是看不到槍的」、「被告一開口向丙○○借錢
    時，丙○○說他身上沒錢，叫他晚一點再來，因為丙○○在
    那邊要借不借的樣子，丁○○為了証明他不是在騙他，真的
    在跑路，就掀開衣服展示手槍給他看」等語（見原審卷第六
    十頁、六十一頁），而被告於警詢時亦不否認於搶得上開警
    用手槍，再前往臺南縣永康市○○路321號証人丙○○之住
    處，向丙○○稱其就是今天襲警奪槍之歹徒，並亮出槍枝及
    以欲借跑路費之說詞要向証人借錢之情（見警詢卷第五頁正
    面），則被告事後否認有以上開言詞及出示槍械向証人丙○○恐嚇取財云云，已難信採。又被告雖辯稱其僅係要向証人
    丙○○借錢云云，然被告本次攜槍借錢外，於稍早前亦因欲
    向証人丙○○借款，而遭証人丙○○拒絕，已如上述；而本
    次偕同証人林新分向証人丙○○借錢時，起初証人丙○○亦
    未同意借款，被告始以上開言詞恐嚇証人丙○○，並出示該
    槍械，則被告於借款遭拒後，再以上開言詞及出示槍械借款
    ，足認被告係以借款之名而行恐嚇取財之實，自難以証人丙○○及被告供証借錢云云，即認其無為自己不法所有之意圖
    ，而據為被告有利之証據。此外，証人丙○○雖因之與被告
    約定交拿三千元之地點、時間，但隨即報案，被告並經警查
    獲而未取得上開三千元，則被告恐嚇取財係屬未遂。
三、綜上所述，被告所辯無恐嚇取財之犯行云云，顯係事後卸責
    之詞，不足採信，本件事証明確，被告上揭妨害公務、強盜
    、恐嚇取財未遂及未經許可，持有制式手槍、子彈之犯行，
    均堪以認定。
四、按制式手槍，依社會一般觀念，持以攻擊他人，足以使人生
    命身體安全發生危險，自屬兇器。又按強盜於行劫時，綑縛
    事主，即係實施強暴脅迫，應包括於強盜行為以內，不另成
    立妨害自由罪，最高法院二十四年上字第四四０七號亦著有
    判例可資參照。查被告於通緝中因行跡可疑，為依法執行公
    務之員警甲○○發現，竟當場與甲○○發生扭打，而對甲○○施以強暴之行為，核係犯刑法第一百三十五條第一項之妨
    害公務罪；又未經許可，持有具殺傷力，客觀上足以危害人
    之生命、身體、安全可供兇器使用之制式手槍及子彈，並以
    之脅迫証人甲○○而強取其身上配帶之上開財物，係犯刑法
    第三百三十條第一項之加重強盜罪、槍砲彈藥刀械管制條例
    第七條第四項之未經許可，持有手槍罪及同條例第十二條第
    四項之未經許可，持有子彈罪；又意圖為自己不法之所有，
    以恐嚇使證人丙○○將本人之物交付而未遂之行為，係犯刑
    法第三百四十六條第三項、第一項之恐嚇取財未遂罪。被告
    已著手於上開恐嚇取財行為之實行而不遂，為未遂犯，依刑
    法第二十六條規定按既遂犯之刑度減輕之。檢察官雖認被告
    上開以拉槍機將子彈上膛指向甲○○之方式，脅迫甲○○自
    行以隨身配帶之手銬上拷，控制自身行動自由之行為，另涉
    犯刑法第三百零二條第一項妨害自由罪嫌，惟揆諸上揭最高
    法院二十四年上字第四四０七號判例意旨，被告上開行為乃
    屬實施脅迫之手段，應包括於強盜行為以內，不另成立妨害
    自由罪，檢察官此部分認定，顯有誤會。被告以一持有行為
    ，同時持有制式手槍及子彈，觸犯構成要件不相同之罪名，
    為異種想像競合犯，應依刑法第五十五條前段規定，從一重
    之槍砲彈藥刀械管制條例第七條第四項未經許可持有手槍罪
    論處。又被告所犯上開四罪間，有方法、原因、目的之牽連
    關係，為牽連犯，應依刑法第五十五條後段之規定，從一重
    之刑法第三百三十條第一項加重強盜罪處斷。
五、原審以被告罪証明確，因予適用槍砲彈藥刀械管制條例第七
    條第四項、第十二條第四項，刑法第十一條前段、第一百三
    十五條第一項、第三百三十條第一項、第三百四十六條第三
    項、第一項、第二十六條、第五十五條前、後段，罰金罰鍰
    提高標準條例第一條前段等規定；並審酌被告對依法執行逮
    捕職務之公務員施以強暴脅迫行為，並強取警槍、備用彈匣
    一個（內裝有子彈十二顆）、警用無線電對講機一具及照相
    機一台，嚴重影響社會治安，而持有槍枝之所為，對社會及
    人身安全威脅甚鉅，又年富力盛，不思以正途賺取金錢，為
    圖私利，恐嚇被害人取財，令被害人之精神上造成恐懼及痛
    苦，所生危害非輕，惟被告恐嚇取財犯罪未果，尚無所得利
    益，且犯後雖否認有恐嚇取財未遂之犯行，但就妨害公務、
    強盜及未經許可，持有手槍及子彈等犯行則均坦承不諱，態
    度尚佳等一切情狀，量處有期徒刑八年十月；本院經核原審
    認事用法俱無不合，量刑亦稱妥適，被告上訴猶否認恐嚇取
    財之犯行，並以原審量刑過重而指摘原判決不當，並無可取
    ，為無理由，應予駁回。
據上論結，應依刑事訴訟法第368條，判決如主文。
本案經檢察官張太龍到庭執行職務。
中    華    民    國    95    年    1     月    25    日
                  刑事第四庭    審判長法  官  吳志誠
                                      法  官  蔡美美
                                      法  官  陳珍如
以上正本證明與原本無異。
如不服本判決，應於收受本判決後十日內向本院提出上訴書狀。
其未敘述上訴理由者並得於提起上訴後十日內向本院補提理由書
狀（均須按他造當事人之人數附繕本）「切勿逕送上級法院」。
                                      書記官  岑  玢
中    華    民    國    95    年    1     月    25    日
附錄：本判決論罪科刑法條
刑法第一百三十五條第一項：
  對於公務員依法執行職務時，施強暴脅迫者，處三年以下有期
  徒刑、拘役或三百元以下罰金。
刑法第三百三十條第一項：
  犯強盜罪而有第三百二十一條第一項各款情形之一者，處七年
  以上有期徒刑。
刑法第三百四十六條第一項、第三項
  意圖為自己或第三人不法之所有，以恐嚇使人將本人或第三人
  之物交付者，處六月以上五年以下有期徒刑，得併科一千元以
  下罰金。
  前二項之未遂犯罰之。
槍砲彈藥刀械管制條例第七條第四項：
  未經許可，持有、寄藏或意圖販賣而陳列第一項所列槍砲、彈
  藥者，處五年以上有期徒刑，併科新台幣一千萬元以下罰金。
槍砲彈藥刀械管制條例第十二條第四項：
  未經許可，持有、寄藏或意圖販賣而陳列子彈者，處五年以下
  有期徒刑，併科新台幣三百萬元以下罰金。


司法院資訊處製作；財團法人民間司法改革基金會備份。
